【裁判字號】    92,交易,33
【裁判日期】    920331
【裁判案由】    過失致死
【裁判全文】
臺灣高雄地方法院刑事判決                          九十二年度交易字第三三號
    公  訴  人  臺灣高雄地方法院檢察署檢察官
    被      告  己○○
    選任辯護人  李錦臺律師
右列被告因過失致死案件，經檢察官聲請以簡易判決處刑（九十年度偵字第二一一六
四號），本院高雄簡易庭認為不得逕以簡易判決處刑（九十一年度雄簡字第二九一號
），移由本院依通常程序審理，本院判決如左：
    主  文
己○○因過失致人於死，處有期徒刑拾月，緩刑年。
    事  實
一、己○○考領有普通小型車駕駛執照，於民國九十年十月二十七日下午七時許，駕
    駛牌照號碼ＹＧ—八七二○號自用小客車，沿高雄市○○區○○路由南往北方向
    行駛，途經軍校路一九○號前之路段時，將該部自用小客車停放在北向車道東側
    白色實線之快、慢車道上，欲開啟車門之際，本應注意：(一)汽車停車時，顯有妨
    害他車通行之處所，不得停車；(二)停車向外開啟車門時，應注意行人、車輛、並
    讓其先行；(三)停車時應依車輛順行方向緊靠道路右側，其右側前後輪胎外側距離
    緣石或路面邊緣不得逾四十公分，以避免道路交通事故之發生，且依當時天候晴
    朗，夜間有照明，直路，柏油路面乾燥無缺陷，道路無障礙物，視距良好等客觀
    情狀，又依其智識、能力亦無不能注意之情事，詎疏未注意將上開自用小客車停
    放在區分北向快、慢車道之東側白色實線上，嚴重影響他車往來之通行，復未注
    意停車應緊靠道路右側，猶仍距離路面邊緣有三點八公尺之遠，而停車向外開啟
    車門，亦未注意警戒其他車輛讓其先行，驟然向外開啟左前車門；適有謝德龍考
    領有重型機車駕駛執照，明知飲用酒類或其他類似物後，其吐氣所含酒精濃度超
    過每公升零點二五毫克或血液中酒精濃度超過百分之零點零五（或合於五○ＭＧ
    ＼ＤＬ）以上者，不得駕車，竟於血液中酒精濃度已達五六ＭＧ＼ＤＬ之輕度中
    毒，輕度協調功能降低等狀態下，猶仍未配戴安全帽騎乘牌照號碼ＺＢＭ—六九
    八號輕型機車，沿軍校路由南往北方向駛至，乍逢己○○將上開自用小客車左前
    車門向外開啟，致謝德龍重型機車之右踏板區遽遭己○○自用小客車左前車門下
    緣處碰撞，謝德龍因而人車倒地分離後，謝德龍之重型機車失控再滑行撞及由戊○駕駛亦沿軍校路南往北方向行駛之牌照號碼ＺＣ—五四○六號自用小客車右前
    保險桿下緣處，謝德龍因此受有全身多處外傷、腦出血、頭部外傷併腦挫傷腦水
    腫、蜘蛛網膜下腔出血、右側顳葉挫傷性出血、顱骨骨折併氣腦、胸部挫傷併右
    側第八肋骨骨折等重創，嗣經送醫急救延至九十年十月三十一日上午十一時二十
    五分許，傷重不治死亡。己○○則於肇事後向警察機關報案並留在事故現場，對
    於未發覺之犯罪，主動向處理事故員警坦承肇事經過，而接受裁判。
二、案經臺灣高雄地方法院檢察署檢察官相驗後主動檢舉偵查聲請簡易判決處刑。
    理  由
壹、程序方面︰
一、按檢察官聲請以簡易判決處刑之案件，經法院認為有第四百五十一條之一第四項
    但書之情形者，應適用通常程序審判之，刑事訴訟法第四百五十二條定有明文；
    又同法第四百五十一條之一第四項但書所列情形則為︰被告所犯之罪不合第四百
    四十九條所定得以簡易判決處刑之案件者；法院認定之犯罪事實顯然與檢察官據
    以求處罪刑之事實不符，或於審判中發現其他裁判上一罪之犯罪事實，足認檢察
    官之求刑顯不適當者；法院於審理後，認應為無罪、免訴、不受理或管轄錯誤判
    決之諭知者；檢察官之請求顯有不當或顯失公平者，合先敘明。
二、本院高雄簡易庭審視全部偵查卷證資料後認為：被告於警偵訊中均否認有何過失
    犯行，辯稱︰渠當時有確認後方並無來車，才開啟車門，開完車門後約十秒發生
    撞擊云云，且被告供稱死者機車與案外人張謹之汽車發生撞擊，而檢察官所執高
    雄市政府建設局車輛行車事故鑑定委員會鑑定意見書亦未提示與被告辯解或予以
    尋求和解之機會，因認本件實難逕以簡易判決處刑。
貳、實體方面︰
一、訊據被告己○○對於右揭時、駕車開啟左前車門而肇事，並致使被害人謝德龍死
    亡等事實均坦承不諱，並有高雄市政府警察局交通警察大隊九十二年二月六日高
    市警交五字第○九二○○一五四七號函檢附測繪道路交通事故現場草圖、高雄市
    政府警察局道路交通事故調查報告表暨事故現場圖、交通事故談話紀錄表、事故
    現場照片四幀、相關車輛車損照片十七幀、案外人戊○於偵查中提出之車損放大
    照片三張及被害人家屬丁○○提出之車損照片乙張等在卷可稽；且被害人謝德龍
    係因本件道路交通事故致受有如事實欄所示之重創不治死亡，業經臺灣高雄地方
    法院檢察署檢察官督同法醫師相驗明確，製有相驗屍體證明書、驗斷書、勘驗筆
    錄、相驗照片及相驗結果報告書等附卷足憑，復有邱綜合醫院醫師出具診斷證明
    書乙紙、國軍左營醫院九十二年二月十日（九二）醫和字第○三一一號函檢附被
    害人謝德龍病歷資料影本乙冊在卷供參，顯見被告於本院審理中之自白與事實相
    符，堪認為信實。另查︰
  (一)首就被害人家屬丁○○先後於偵查及本院審理中均指陳，案外人戊○自用小客車
    可能有輾過或撞到被害人謝德龍之身體乙節，然自驗斷書及相驗照片記載以觀，
    被害人謝德龍之頭部、頸部、軀幹及四肢等部位，均未發現有何遭致自用小客車
    輾壓過之傷害；另徵諸事故現場照片及案外人戊○自用小客車車損照片，亦未發
    現該部自用小客車上遺留有可疑血跡，且觀諸道路交通事故調查報告表暨事故現
    場圖、測繪道路交通事故現場草圖與事故現場照片等，除在案外人戊○自用小客
    車以東之內外側快車道間之白色虛線（車道線）附近地面留有血跡外，並未在事
    故現場發現有可疑血跡由南往北方想延伸之跡證，此外，委實查無其他積極證據
    足資佐證案外人戊○有駕駛自用小客車撞擊在地上滑行之被害人謝德龍身體之事
    實，殊難僅憑被害人家屬丁○○臆測之詞，遽為案外人戊○不利事實之認定，先
    予敘明。
  (二)其次，茲析述到場處理事故員警及警消人員證詞如次︰
    1.證人即高雄市政府警察局交通警察大隊第七分隊警員甲○○於九十二年三月二
      十日本院審理中到庭結證稱︰「（本件道路交通事故，你們到現場有無發現剎
      車痕）？現場沒有」、「（提示並告以要旨被告停放車子三點八公尺，有無其
      它車輛停放？）沒有。被告當時小客車是停在快慢車線上」、「（當時你們到
      場後有無看到被告自小客車何部位發生毀損？）左前車門的下方」、「（印象
      中，戊○所開的自小客車及被害人所乘的機車，你們到場後，位置？）被害人
      的機車放在戊○所駕駛的車子右後方的位置。我們去的時候被害人已先送醫」
      、「（現場圖上有血跡地點，何人留下？）是被害人留下來的，血跡地點是被
      害人最後倒地的地方才會留下血跡」、「（有無拍照？）是的，我負責」、「
      （有無發現戊○車子有無毀損？）右前保桿下方位置霧燈破損及有撞到硬物的
      痕跡」、「（右前保桿有無血跡？）沒有」、「（被告之選任辯護人詰問：被
      告當時是併排停車？）是沒有，我們去的時候看到被告停在快慢車道線上」等
      語。
    2.證人即高雄市政府警察局交通警察大隊第七分隊警員辛○○於九十二年三月二
      十日本院審理中到庭結證稱︰「（到現場後如何知道本件肇事者是本案被告？
      ）被告人在場，被害人已送醫院，被告說她要買便當，開車門時，完全沒有看
      到後面有車子，被告開啟的時候聽到碰一聲才知道有人，後來戊○的車子開過
      來。我們到場前，派出所就先到場，派出所先負責登記資料，車禍處理由我們
      來負責」、「被告之選任辯護人詰問︰被告是完全沒有注意看或是沒有看？）
      被告是看到後面沒有車才開門」等語。
    3.證人即高雄市政府警察局左營分局左營派出所警員庚○○於九十二年三月二十
      日本院審理中到庭結證稱︰「（車禍發生後你有無到現場處理？）有，我到場
      時被害人躺在地上，沒有人去動他，當時被告及戊○有在場」、「（如何知道
      本件肇事者？）我們到現場詢問車禍當事人是誰，他們各別表白」、「（當時
      他們除了說車子是他們駕駛外，有無做初步了解？）有，他們有跟我講」、「
      （到場後被告車子右側有無停放車輛？）沒有印象」、「（看到被害人躺在地
      上，有無戴安全帽？）沒有印象」、「（在現場有無發現安全帽？）記不得」
      、「（被告之選任辯護人詰問︰證人到場後被告有無跟證人說她是開車門時才
      發生這件事？）有，還有一位被告的同事說要私底下處理。我發現有人受傷，
      我就循正常管道通知一一九及測繪」等語。
    4.證人即高雄市政府消防局左營分隊隊員丙○○於九十二年三月二十日本院審理
      中到庭結證稱︰「（本件車禍發生後，二位有無到場執行勤務？）有，我們先
      幫被害人處理傷口，我記不清楚被害人是否有戴安全帽。我沒有注意到被告車
      子右側是否有停放車子，因為我在處理患者」、「（救護過程中，被害人身上
      有無酒味？）有」等語。
    5.證人即高雄市政府消防局左營分隊隊員乙○○於九十二年三月二十日本院審理
      中到庭結證稱︰「傷者躺在地上，頭部著地，大量流血。我們就把他頸部固定
      止血上車全身巡視一次看有無更嚴重的地方」、「（被害人身上有無酒味？）
      有」、「（救護過程中，被害人身上有無戴安全帽？）不記得」等語。
    6.被害人謝德龍於本件道路交通事故發生後倒在事故現場，身上有濃烈酒味，業
      據證人乙○○、丙○○二人在高雄市政府消防局救護紀錄表上記載翔實（詳見
      九十一年度聲他字第二四四號其他卷宗頁六）。
  (三)參以，證人戊○於九十年十一月二十九日偵查中供稱：「我開小客車行經案發地
    點，由南往北行駛軍校路外側車道，準備切入內車道，當時車速三十多公里，我
    聽到碰撞聲，撞擊點在我前面，我往前看，看到死者機車滑向我的方向，我即煞
    車，打方向盤左轉，機車人、車已分開，我即下車看見機車在內、外側快車道中
    間，死者在外側車道」、「己○○有向我說是她不對，她會負責，救護車也是己○○叫的，這些話是案發現場說的」、「（你機車有輾過死者？）沒有」、「（
    你的車有與死者機車碰撞？）機車有滑過來與我汽車右前方撞擊」等語；又證人
    戊○於九十二年三月四日本院審理中到庭結證稱︰「我當時是南向北走，聽到碰
    一聲，看到被害人機車滑向我這邊，我沒有看到人，只看到他的機車斜著滑向我
    這邊，我的車子就與他的車子發生碰撞，我停車時被害人機車在我的右後方，我
    在外線道，他在內線道」、「（警察來之前你的車子有無移動？）沒有移動」、
    「（提示現場圖，當時你的車子是否停在外線道並告以要旨？）我記錯了，應該
    在內線道」、「（當時被害人躺在何處？）在我車子的右前方或右側」、「（你
    下車時有無看到被害人有無戴安全帽否？）沒有，我在地上有發現一頂布的紅帽
    子，並沒有看見被害人戴安全帽」、「（被害人躺下的地方有無流血？）我沒有
    看得很仔細」、「（是你報警？）不是」、「（聽到碰一聲之前，有無發現路邊
    有本案被告自小客車開門的情形？）沒有，因為我要從外線到內線，當時我看見
    路邊有停一部車，車子是深色的，左側車門有打開，前門或後門不記得。我沒有
    印象是否有無人下車」、「（看到車門打開方式為何？）輻度蠻大的，沒有辦法
    判斷是否與車身垂直」、「（當時你在車禍發生後，現場有無去看被害人？）有
    看，但是沒有靠得很近，也沒有聞到酒味，因為距離太遠了」、「（警車先到或
    救護車先到？）救護車先到」、「（被告之選任辯護人詰問︰證人看到路邊有人
    開車門距離聽到碰的時間多久？）我大約在左營國小側門時發現有人開車門，在
    超過這部車後就聽到碰一聲」等語。
  (四)再者，觀諸前揭道路交通事故調查報告表暨事故現場圖及事故現場照片，足認本
    件道路交通事故發生後，被告自用小客車停在軍校路北向快、慢車道間之白色實
    線上，車頭朝北車尾朝南，該車右前車輪與左前車輪均距離軍校路北向車道東側
    路面邊緣為三點八公尺，左後車角距離軍校路一八六號、一八八號中界與軍校路
    行向之垂直線為二點一公尺；被害人謝德隆重型機車倒在被告自用小客車左前七
    點九公尺處之北向內、外側快車道間，車頭略朝西北、車尾略朝東南，前、後分
    別車輪距離軍校路分向限制線為三點二公尺及三點八公尺，其左後方之北向外側
    快車道留有八點四公尺刮痕，刮痕起點距北向內、外側快車道分道線一點五公尺
    ，被害人謝德龍血跡則位在其北側四點九公尺處；案外人戊○自用小客車停在被
    告自用小客車前方一點四公尺處之北向內側快車道，車頭朝北偏西、車尾朝南偏
    東，左前、後輪距離軍校路分向限制線為零點二公尺、零點七公尺等情；再參諸
    被告自用小客車停止相關位置與路況及被告、被害人謝德龍重型機車與案外人戊○自用小客車之車損照片，足見被告顯係將渠所駕駛之自用小客車停放在軍校路
    北向快、慢車道間之白色實線上，距離路面邊緣尚有三點八公尺後，驟然向外開
    啟車門之際，渠自用小客車之左前車門下緣遽與被害人謝德龍重型機車之右踏板
    區發生碰撞等情，至堪認定。
二、按汽車停車時，顯有妨害他車通行之處所，不得停車；又停車向外開啟車門時，
    應注意行人、車輛、並讓其先行；停車時應依車輛順行方向緊靠道路右側，其右
    側前後輪胎外側距離緣石或路面邊緣不得逾四十公分，道路交通安全規則第一百
    十二條第一項第九款、第十五款、第二項分別定有明文。被告既考領有普通小型
    車駕駛執照，業據本院於九十二年三月四日審理中當庭勘驗駕駛執照吊扣執行單
    核閱無訛，對於前揭規定自為明知或無法諉為不知，且前揭規定之義務乃被告應
    注意並能注意之事項，況依當時天候晴朗，夜間有照明，直路，柏油路面乾燥無
    缺陷，道路無障礙物，視距良好等客觀情狀，有前揭道路交通事故調查報告表可
    徵，又依被告之智識、能力亦無不能注意之情事，詎疏未注意將上開自用小客車
    停放在區分北向快、慢車道之東側白色實線上，嚴重影響他車往來之通行，復未
    注意停車應緊靠道路右側，猶仍距離路面邊緣有三點八公尺之遠，而停車向外開
    啟車門，亦未注意警戒其他車輛讓其先行，驟然向外開啟左前車門，致肇事使被
    害人謝德龍受有如事實欄所示之重創不治死亡，渠有過失，已經明顯。被害人張
    德龍因本件道路交通事故而發生死亡之結果，與被告之過失行為間，並存有相當
    因果關係。惟被害人張德龍飲用酒類或其他類似物後，其吐氣所含酒精濃度超過
    每公升零點二五毫克或血液中酒精濃度超過百分之零點零五（或合於五○ＭＧ＼
    ＤＬ）以上者，不得駕車（道路交通安全規則第一百十四條第二款規定參照，被
    害人謝德龍考領有重型機車駕駛執照，亦有公路監理電子閘門—證號查詢機車駕
    駛人乙紙在卷足憑），竟於血液中酒精濃度已達五六ＭＧ＼ＤＬ之輕度中毒，輕
    度協調功能降低等【此參諸醫學文獻所知，酒精對人體造成之影響，於呼氣時酒
    精濃度達每公升零點二五毫克（約合體內血液中酒精濃度五○ＭＧ＼ＤＬ或零點
    零五％）即會輕度中毒，造成輕度協調功能降低；又飲酒後一小時許，其體內血
    液酒精濃度可達最高，飲酒一小時後其體內之酒精濃度隨即消減，此有分別有行
    政院國軍退除役官兵輔導委員會臺北榮民總醫院八十八年八月五日（八八）北總
    內字第二六八六八號函文、八十八年十月二十六日（八八）院賓文廉字第一三四
    ○七號臺灣高等法院函中臺北醫學院附設醫院精神科主任蔡尚穎「酒精對人體生
    理與行為之影響」一文可據】狀態下（有被害人謝德龍國軍左營醫院病歷資料乙
    冊、高雄市政府消防局救護紀錄表乙份附卷供參，並據證人乙○○、丙○○等二
    人結證綦詳，已如前述），猶仍未配戴安全帽騎乘重型機車（此部分業據被告及
    證人戊○先後供述或證述在卷）而發生本件道路交通事故，足認被害人謝德龍對
    於本件道路交通事故之發生及其傷害程度之擴大固亦有過失，惟被告過失致人於
    死犯行既經本院認定如上，被告自不得據此引為渠解免刑事責任之理由，附此敘
    明。復以，本件道路交通事故業經檢送相關卷證至高雄市政府建設局車輛行車事
    故鑑定委員會鑑定肇事因素，亦認為被告己○○開啟車門時未注意確無來車為肇
    事原因，而被害人謝德龍與案外人戊○均無肇事原因，此有該鑑定委員會九十一
    年二月七日高市車鑑字第○九一○○○○六七九號函檢附九十一年一月三十一日
    高市鑑字第九一○一一○九號鑑定意見書乙件在卷可佐。職是之故，本案事證已
    臻明確，被告過失致人於死犯行洵堪認定，應予依法論科。
三、被告駕駛自用小客車肇事致人於死，核渠所為，係犯刑法第二百七十六條第一項
    之普通過失致人於死罪。復查，被告於肇事後對於未發覺之犯罪，主動向警方報
    案，並留在現場向處理事故之員警坦承肇事，而接受裁判等情，業據證人戊○、
    庚○○先後於本院審理中證述屬實在卷，為對未發覺之犯罪自首而接受裁判，爰
    依刑法第六十二條前段之規定，減輕其刑。爰審酌被告一時疏於注意而肇事，犯
    罪後坦承犯行，態度良好，且事後已與被害人家屬就民事賠償部分調解成立，賠
    償被害人家屬新臺幣三百一十萬元，此有高雄市楠梓區調解委員會九十年調字第
    三二九號調解書一份在卷可憑等一切情狀，酌情量處如主文所示之刑。又查被告
    前未曾受有期徒刑以上刑之宣告，此有臺灣高雄地方法院檢察署刑案資料查註紀
    錄表、臺灣高等法院被告全國前案紀錄表及本院被告院內索引卡紀錄表各乙份在
    卷可按，渠經此次科刑後，當應知所警惕，而信無再犯之虞，本院認所宣告之刑
    ，以暫不執行為適當，因併宣告緩刑三年，以勵自新。
據上論斷，應依刑事訴訟法第四百五十二條、第二百九十九條第一項前段，刑法二百
七十六條第一項、第六十二條前段、第七十四條第一款，罰金罰鍰提高標準條例第一
條前段，判決如主文。
本案經檢察官朱婉綺到庭執行職務。
中      華      民      國    九十二    年      三      月    三十一    日
                                      臺灣高雄地方法院交通法庭
                                          法  官  劉  定  安
右正本證明與原本無異。
如不服本判決，應於判決送達後十日內，向本院提出上訴狀。
                                          書記官  林  介  欽
中      華      民      國    九十二    年      四      月       二     日
附錄本案論罪科刑法條全文：
刑法第二百七十六條第一項
因過失致人於死者，處二年以下有期徒刑、拘役或二千元以下罰金。


司法院資訊處製作；財團法人民間司法改革基金會備份。
